【裁判字號】    92,竹小,133
【裁判日期】    920701
【裁判案由】    損害賠償
【裁判全文】
臺灣新竹地方法院民事判決  九十二年度竹小字第一三三號
    原      告  新安產物保險股份有限公司
    法定代理人  乙○○
    訴訟代理人  丙○○
    被      告  丁○○
    訴訟代理人  甲○○
                林永彬
右當事人間請求損害賠償事件，本院判決如左：
    主      文
被告應給付原告新台幣參仟伍佰拾參元，並自民國九十二年一月二十八日起至清償日
止，按年息百分之五計算之利息。
原告其餘之訴駁回。
訴訟費用新台幣伍佰玖拾捌元，由被告負擔新台幣肆佰壹拾貳元，餘由原告負擔。
本判決第一項得假執行；但被告如於假執行程序實施前，以新台幣壹仟元預供擔保，
得免為假執行。
    訴訟標的及理由要領
一、原告主張：原告承保訴外人（即被保險人）康幼所有二Ｌ—三三一○號自小客車
    （以下簡稱系爭自小客車）車體損失險，於民國九十年十二月十八日，在新竹科
    學工業園區○區○路，遭被告駕駛車號ＪＲ—三一○○號自用小客車，因未保持
    安全距離，發生追撞，致原告依約賠付被保險人自用小客車修理費新台幣（下同
    ）五千一百元，並取得代位求償權，為此依侵權行為之法律關係，提起本件訴訟
    請求被告賠償等語。
二、被告則以：
（一）本件原告提起損害賠償之訴，係依據台灣省竹苗區車輛行車事故鑑定委員會（
      下稱鑑定委員會）之不合法之鑑定意見書，故其請求依法無據，蓋鑑定意見書
      判斷基礎，在於安全帽掉落只要不造成第一部車輛前方部位的受損，即可免責
      ，此判定基礎違反道路交通安全規則，最高法院判例，及相關民、刑法規定，
      而鑑定意見書卻完全忽略。
（二）另鑑定意見書採信「第四部與第三部車皆有煞車」，與現場客觀的證據不符，
      蓋第四部與第三部車主皆陳述有緊急煞車，為何行車事故現場沒有煞車痕的產
      生，原因不外乎是根本未煞車，或是車輛超速駕駛人，採下油門而毫無煞車減
      速下追撞，因此採信第四部與第三部車皆有煞車有誤，此外，當日行車速度約
      在四十公里，故行車事故當事人，皆稱有煞車，現場卻無煞車痕，足見有誤。
（三）又鑑定意見書判定「被告推撞造成原告等人的損傷」，亦屬有誤：
  １、因為事故當事人均稱在靜止或停止狀況下被推撞，何以同時每部車均無拖地痕
      的產生，且林烈英於九十一年十月二十八日亦自認「認為是趙霖潤撞她的」，
      若從事故現場車輛損害狀況，及林烈英對此均無異議觀之，應屬可信。
  ２、即便如行車事故當事人所言，係在靜止或停止狀況下被推撞，則應有二次碰撞
      之聲音，亦非如鑑定人吳宗修所言，依據行車事故當事人之陳述，只有聽到一
      聲碰撞聲，故鑑定委員會應屬誤判，該次事故發生為瞬間追撞，而非推撞。
  ３、鑑定意見書判定已違反經驗法則，蓋被告車輛損害僅係車前引擎蓋一小部分凹
      陷，被告前方潘仁培所駕駛之車尾無損害，而原告車輛，隔著三部車，卻後保
      險桿損害，林烈英所駕駛之車輛前後，及趙霖潤所駕駛車輛車頭均有嚴重毀損
      ，違反撞擊力應向前遞減之力學原理及物理法則，且鑑定委員會對於車損情況
      未能判斷，焉能得出推撞之判斷，故此種損害應為追撞所致。
（四）再者，鑑定意見書誤將被告車輛原有的舊傷痕，當成該次行車事故所造成的新
      傷痕，且鑑定委員會無法說明行車事故現場圖中，各車輛間距是如何造成，而
      鑑定委員會所認定之推撞，對此無法說明，若綜合車輛維修場之經驗，應是追
      撞後車輛反彈較易產生的情況。此外，鑑定意見書以當事人警訊紀錄為依據，
      未依客觀情況判斷，不合情理。
三、得心證之理由
（一）兩造均不爭執在前開時地發生車禍，被告之車輛因未保持安全距離而追撞前車
      ，及原告依約賠付被保險人修理費五千一百元，並取得代位求償權之事實。本
      件所須審究者為，被告就本件車禍有無過失責任？是否應負損害賠償責任？
（二）按道路交通安全規則第九十四條第一項規定：「汽車在同一車道行駛時，除擬
      超越前車外，後車與前車之間應保持隨時可以煞停之距離」；第九十四條第三
      項規定：「汽車行駛時，駕駛人應注意車前狀況及兩車併行之間隔，並隨時採
      取必要之安全措施」。經查：
  １、本件係五台車連環車禍，原告之被保險人所有之車輛為第一台車，被告所駕駛
      者則係第五台車，而被告於警訊時陳稱：「聽到碰撞聲即踩煞車，已碰到前方
      車輛，因一時緊張又倒車」、「因聽到碰撞聲，隨即踩煞車後碰撞前方車輛至
      靜止」等語（本院卷第三二頁），被告於警訊時即已自承其因煞車不及而追撞
      前車無訛。另第四台車駕駛即潘仁培於警訊時陳稱：「發現前方車輛三Ｈ－七
      六六九自小客車緊急煞車，我亦煞車靜止，因當時我車速大約低於四十公里」
      、「發現危險時即踩煞車，靜止大約一、二秒左右，即遭後方車輛ＪＲ－三一
      ○○自小客車撞擊」等語（本院卷第三四頁），第三台車駕駛趙霖潤於警訊時
      指稱：「發現前方車輛緊急煞車，我也跟著緊急煞車並停止於該車後方」、「
      煞車停住後即聽見後方有緊急煞車的聲音，隨即發生碰撞，致推撞撞前車」（
      本院卷第三三頁），原告承保系爭自小客車之駕駛人沈哲偉則稱：「因前方機
      車有安全帽掉落，經煞車緩緩停止後，大約經過五秒即由車後方被撞上」等語
      （本院卷第三五頁），是以，就以上本件車禍關係人趙霖潤、沈哲偉於警訊時
      所陳，除被告外，均陳稱於前車靜止時即已煞停，僅被告之車輛因煞車不及而
      撞及前車。足認本件車禍係因被告未保持隨時可以煞停之安全距離，且未注意
      車前狀況，致前方車輛因緊急事故而煞停時，煞車不及而發生本件車禍，而依
      當時情形，並無不能注意之情事，堪認被告就本件車禍有過失責任，且該過失
      與系爭自小客車受損害間，具有相當因果關係，本件經送臺灣省竹苗區車輛行
      車事故鑑定委員會、臺灣省車輛行車事故鑑定委員會鑑定結果（本院卷第四十
      四頁至四十八頁）均同此認定。
  ２、雖被告辯稱鑑定意見書與現場客觀的證據不符，判斷基礎有誤云云，惟：
      (1)該項鑑定意見，乃鑑定機關本諸專業技術與經驗作成之結論，有鑑定意見書
        及覆議鑑定函附卷足憑（見本院卷第四四、四八頁），被告以訴外人潘仁培
        、趙霖潤皆陳述有緊急煞車，而行車事故現場卻無煞車痕，且何以同時每部
        車均無拖地痕，因認與現場客觀的證據不符云云，經查，本件車禍事故發生
        當時，車輛駕駛人除被告外均陳述所駕駛之車輛，已處於靜止或緩行狀態，
        有道路交通事故調查報告表可憑（見本院卷第三一至三四頁），依經驗法則
        ，若非於高速行駛中緊急煞停，現場自無留下車輛之煞車痕跡可能，被告辯
        稱因無煞車痕，不足證明第四部車、第三部車有踩煞車云云，亦乏所據。
      (2)另被告以鑑定意見書判斷基礎，在於安全帽掉落只要不造成第一部車輛前方
        部位的受損，即可免責，此判定基礎違反道路交通安全規則，最高法院判例
        ，及相關民、刑法規定，而鑑定意見書卻完全忽略云云抗辯，經查，該鑑定
        意見書從未提及安全帽掉落可否免責之問題，且是否免責，亦係法院依其所
        認定事實適用法律之職權，亦非鑑定意見書所可認定，被告所辯顯然有誤。
      (3)又被告抗辯鑑定意見書判定，「被告推撞造成原告等人的損傷」，亦屬有誤
        ，而林烈英亦自認「認為是趙霖潤撞她的」，此外，應有二次碰撞之聲音，
        及車損情況違反撞擊力應向前遞減之力學原理及物理法則云云，經查，訴外
        人林烈英之陳述，係指述其有被趙潤霖撞到之事實，並非自認，次查，關於
        碰撞聲音及車損狀況違反物理法則之抗辯，被告並未舉証証明，自不可採。
（三）末查，被告雖另抗辯原告主張損害賠償與其無關云云，惟按數人因共同過失不
      法侵害他人之權利者，依法應負連帶賠償責任，苟各行為人之過失均為其所生
      損害之共同原因，即所謂行為關連共同，亦足成立共同侵權行為。本件縱使因
      機車騎士掉落安全帽，而可認有共同過失，惟被告依前開說明，亦為共同侵權
      行為人，按連帶債務之債權人，得對於債務人中之一人，或數人，或全體，同
      時或先後請求一部或全部之給付，民法第二百三十七條定有明文，是原告自可
      向被告或機車騎士分別或共同請求。
（四）按因故意或過失不法侵害他人之權利者，負損害賠償責任，不法毀損他人之物
      者，應向被害人賠償其物因毀損所減少之價值，民法第一百八十四條第一項前
      段、第一百九十六條分別定有明文。又物被毀損時，被害人除得依據民法第一
      百九十六條請求賠償外，並不排除民法第二百十三條至第二百十五條之適用，
      依民法第一百九十六條請求賠償物被毀損所減少之價額，得以修復費用為估定
      之標準，但以必要者為限（例如：修理材料以新品換舊品，應予折舊），亦有
      最高法院七十七年度第九次民事庭會議決議、六十年度臺上字第一五○五號判
      決、七十三年度臺上字第一五七四號等判決可資參照。經查：
  １、本件原告主張其被保險人所有車輛因車禍受損，支出修復費用五千一百元（零
      件費用二千一百元，烤漆二千二百元，工資費用八百元），已據其提出估價單
      、收據各一份（本院九十二年度促字第一一二○號卷第六、七頁）為證，被告
      對此亦不爭執。
  ２、又原告被保險人所有自用小客車係於九十年一月十七日領牌使用，有行車執照
      附卷可憑（本院九十二年度促字第一一二○號卷第五頁），算至本件事故發生
      時（即九十年十二月十八日）已使用一年（未滿一月以一月計，營利事業所得
      稅結算申報準則第九十五條第八款參照），依前揭說明，其以新品取代舊品間
      之差價應予折舊扣除，本院依行政院（七九）財字第○六七○號、臺（四五）
      財字第一四八○號令公布之固定資產耐用年數表及固定資產折舊率表，採定率
      遞減法計算其折舊，即自用小客車耐用年數五年，每年折舊率千分之三六九，
      零件折舊後金額應為二千七百一十三元（計算方式詳附表所示）。從而，原告
      得請求之工資及零件費用共計三千五百一十三元，原告請求被告給付上開金額
      之範圍內，及自支付命令狀送達翌日即九十二年一月二十八日起，至清償日止
      ，按年息百分之五計算之利息，為有理由，應予准許，逾此部分之請求，為無
      理由，應予駁回。
四、本件為小額訴訟之判決，就原告勝訴部分，併依職權宣告假執行。
五、本件判決之基礎已臻明確，兩造其餘之攻擊、防禦方法與舉証，核與判決結果無
    影響，爰不一一論列，併此敘明。
六、訴訟費用負擔之依據：民事訴訟法第七十九條。
中      華      民      國    九十二    年      七      月      一      日
                                  臺灣新竹地方法院新竹簡易庭
~B法      官  吳上晃
右為正本係照原本作成。
如對本判決上訴，非以違背法令為理由，不得為之，且須於判決送達後二十日內向本
院提出上訴狀（須按他造當事人之人數附繕本）。
~B法院書記官  邱明智
中      華      民      國    九十二    年      七      月      一      日
~F0
~T40
附表：
┌───────────────────────────────────┐
│車牌號碼二L—三三一○號自用小客車更新零件費用折舊之計算               │              │
├──────┬────────────────────────────┤
│第一年折舊  │4300×0.369＝1587                                       │
├──────┴───┬────────────────────────┤
│時價亦即折舊後之金額│ 0000－0000=2713                                │
├──────────┴┬───────────────────────┤
│零件折舊後金額加上工資│2713+800=3513                                 │
├───────────┴───────────────────────┤
│備註：小數點以下四捨五入                                              │
└───────────────────────────────────┘


司法院資訊處製作；財團法人民間司法改革基金會備份。
